【裁判字號】    97,消債更,127
【裁判日期】    980608
【裁判案由】    更生事件
【裁判全文】
臺灣宜蘭地方法院民事裁定           97年度消債更字第127號
債  務  人
即  聲請人  甲○○
代  理  人  林國漳律師
上列當事人因消費者債務清理事件聲請更生，本院裁定如下：
    主  文
更生及保全處分之聲請均駁回。
聲請程序費用由聲請人負擔。
    理  由
一、按依債務人與金融機構協商成立者，不得聲請更生或清算，
    但因不可歸責於己之事由，致履行顯有重大困難者，不在此
    限；本條例施行前，債務人依金融主管機關協調成立之中華
    民國銀行公會會員成立辦理消費金融案件無擔保債務協商機
    制與金融機構成立之協商，準用前項之規定，消費者債務清
    理條例第151條第5項、第6項分別定有明文。又聲請更生或
    清算不合程式或不備其他要件者，法院應以裁定駁回之，但
    其情形可以補正，法院應定期間先命補正，復為同條例第8
    條所明定。
二、本件聲請意旨略以：債務人有不能清償債務情事，前已提出
    債權人清冊，以書面向最大債權金融機構台新國際商業銀行
    股份有限公司（下稱台新銀行）請求共同協商債務清償方案
    ，經協商成立，約定自民國96年2月起，分100期，利率0%，
    每月10日繳納新臺幣（下同）15,789元，惟聲請人協商時擔
    任送貨員，每月收入扣除協商款15,789元後，尚可維持生活
    ，嗣聲請人送貨貨車遭竊致無法工作，僅得從事每月薪資約
    21,000元之臨時工，從而無法繼續依約繳納協商款。而認有
    非可歸責於己之事由，致履行有重大困難，且其無擔保或無
    優先權之債務總額未逾1,200萬元，復未經法院裁定開始清
    算程序或宣告破產，爰依法聲請更生云云。
三、經查：
（一）聲請人於96年7月間與無擔保最大債權銀行即台新銀行達
      成自96年2月起，分100期，利率0%，每月10日繳納15,789
      元分期還款協議，有聲請人97年9月2日陳報狀檢附同年4
      月9日協商款匯款單一紙、台新銀行同年11月24日函所附
      96年1月30日之協議書影本在卷可稽。聲請人陳稱另與萬
      榮行銷顧問有限公司（下稱萬榮公司）成立自96年2月起
      每月1期，每月繳付2,450元之清償協議，並提出96年4月
      27日協議清償切結書及97年4月9日金額2,450元匯款單為
      憑。至聲請人主張其謀生工具之貨車遭竊而無法工作之情
      ，有聲請人聲請狀所附宜蘭縣政府警察局車輛協尋電腦輸
      入單在卷，核其記載發生時間為97年4月6日，失竊車輛牌
      號2770-MU，此與聲請人上開陳報狀檢附其所任職台興公
      司開立在職證明中，敘明聲請人於97年4月至同年6月因自
      備貨車車牌號碼8660-FG遺失致無法送貨。而本院於97年8
      月22日向聲請人任職之台興公司函聲請人每月薪資狀況，
      經該公司回函表示聲請人因自備貨車失竊而無法送貨，兩
      者時間尚屬符合，堪信為真實。
（二）然查，上開失竊報案紀錄車牌號碼與台興公司開立之證明
      中聲請人自備貨車車號並不相同，已有疑義。又聲請人前
      揭陳報狀中自陳嗣後另向親友借用車輛繼續回原公司任職
      ，此亦可由聲請人上開陳報狀所附台興公司之在職證明及
      台興公司上開回函得知，從而，聲請人於97年4月至同年
      6月僅二月多無法從事送貨工作，縱認聲請人謀生工具遭
      竊而謂有不可歸責於己之事由，惟僅二月多無法維持先前
      收入水準，依上開台興公司覆函，此一期間聲請人非無收
      入，又同年7月聲請人另備車輛送貨即有8萬餘元之所得，
      足徵，聲請人履行上開協商條件尚不足顯有重大困難。
（三）再者，聲請人父親每月領有社會補助4,000元，此有宜蘭
      縣政府第府社救字第0980010169號函在卷足憑。惟聲請人
      所列受其扶養之父母及胞弟乙○○共三人，應由此三人之
      法定扶養義務人共同分擔，又查，聲請人胞弟乙○○96年
      度所得合計有363,600元，有聲請人97年11月21日陳報狀
      所附乙○○96年度綜合所得稅各類所得資料可證。是以，
      聲請人胞弟乙○○應有謀生能力並能維持生活，此與法定
      受扶養之要件，要屬有間，聲請人稱其扶養胞弟乙○○部
      分，應予以剔除。從而，以聲請人父母扶養義務人計有5
      人，有聲請人全戶戶籍謄本可佐，而以行政院主計處所公
      告之97年度台灣省平均每人每月最低生活費用9,829元之
      標準計算其父母扶養費，並加計其父親每月社會補助4,00
      0元後，聲請人每月扶養父母費應以3,131元為妥（計算式
      ：9,829－4,000+9,829）÷5＝3,131，元以下捨去）。至
      本院已命聲請人補正其必要支出及扶養費用之證明文件及
      單據，並未補正。核聲請人其他費用之主張，自難採憑。
（四）從而，核其上開台興公司回函中聲請人97年1月至8月15日
      止平均每月薪資計有35,134元（計算式：（50,008+38,80
      4+49,553+4,698+18,435+83,904+35,673）÷8=35,134，
      元以下捨去），扣除協商款每月15,789元、萬榮公司協商
      款2,450元及扶養父母費用3,131元後，有13,764元仍足供
      聲請人維持生活，且此金額尚高於前開最低生活費用之標
      準。是以，聲請人核無不能清償債務或有不能清償之虞。
      此外，聲請人復未證明協商成立後有何其他情事變更而屬
      不可歸責於己之事由致履行顯有重大困難之情形。準此，
      聲請人主張不履行協商條件，顯無理由，與消費者債務清
      理條例第151條第5項但書之規定不符。是本件聲請人既無
      不可歸責於己致履行顯有重大困難之事由，而向本院聲請
      更生，應屬聲請更生之要件不備，且上開欠缺又屬無從補
      正，依首揭條文之意旨，自應駁回其更生之聲請。另關於
      保全處分之聲請，因更生之聲請業已駁回，其保全處分亦
      失所附麗，故應一併予以駁回，爰裁定如主文。
四、至聲請人若認上開應繳納之協商款確有不便，因銀行公會針
    對95年度銀行公會協商案件已毀諾之客戶，業已決議可申請
    「個別協商一致性方案」，即由最大無擔保債權銀行依據前
    置協商清償方案之精神和原則，與債務人重新協商議訂符合
    債務人繳款能力之月付款金額，該方案最長為180期，利率
    最低為0%。是聲請人如認該清償協議之利率、期數有調整之
    必要，俾利其清償，自得再向最大無擔保債權銀行申請協商
    ，附此敘明。
中    華    民    國    98    年    6    月    8    日
                  民  事  庭    法    官    郭淑珍
上為正本係照原本作成
如不服本裁定，應於裁定送達後10日內，以書狀向本院提出抗告
，並繳納抗告費新臺幣1千元
中    華    民    國    98    年    6     月   8    日
                                書  記  官  李茂榮


司法院資訊處製作；財團法人民間司法改革基金會備份。
